【裁判字號】    90,交易,615
【裁判日期】    901012
【裁判案由】    違反森林法等
【裁判全文】
臺灣臺中地方法院刑事判決                          九十年度交易字第六一五號
    公  訴  人  臺灣台中地方法院檢察署檢察官
    被      告  甲○○
右列被告因違反森林法等案件，經檢察官提起公訴（九十年度偵字第一五八四四號）
，本院判決如左：
    主  文
甲○○服用酒類，不能安全駕駛動力交通工具而駕駛，處拘役肆拾日，如易科罰金，
以參佰元折算壹日；又，意圖為自己不法之所有，而侵占離本人所持有之物，處罰金
貳仟元，如易服勞役，以參佰元折算壹日。
    事  實
一、甲○○曾於民國八十年間因殺人案件，經法院判處無期徒刑確定，嗣依中華民國
    八十年罪犯減刑條例規定減刑為有期徒刑十七年，於八十四年七月三日假釋出獄
    ，於假釋期間 (假釋期滿日為九十五年七月三十日)仍不知悔改。復於九十年九
    月三日上午十一時三十分許起至十二時許止，在台中縣石岡鄉○○路四七號其叔
    父余金木住處飲用酒類後，已呈酒醉狀態而不能安全駕駛動力交通工具，竟不顧
    公眾之安危，猶於同日中午十二時許，騎乘車牌號碼ＵＡＪ─三一七號輕型機車
    ，沿台中縣石岡鄉○○路等道路行駛，欲返回台中縣和平鄉○○村○○路○段一
    三０號住處，迨於同日中午十二時三十分許，途經台中縣和平鄉○○路二十五點
    八公里處停車進入大甲溪河床洗手時，適發現不詳姓名人自行政院農業委員會東
    勢林區管理處 (下稱東勢林管處)管理之八仙山事業區四四林班內所竊取鋸斷後
    置於該處，脫離管理機關持有之梢楠木乙截 (長七十一公分、直徑三十公分，價
    值約新台幣三百元)，竟意圖為自己不法之所有，將之侵占入己，並置於前開輕
    型機車腳踏板上。於同日下午一時十九分許，甲○○仍呈酒醉狀態而不能安全駕
    駛動力交通工具，詎又基於承前一貫繼續之犯意，再度騎乘前揭輕型機車欲返回
    住處，而沿台中縣和平鄉○○路行駛，及至同日下午一時二十分許，行經台中縣
    和平鄉○○路二十七點二公里處時，為警欄檢，發現該截置於輕型機車腳踏板上
    之梢楠木，並於同日下午一時三十一分許，對甲○○施以口呼氣方式測試酒精濃
    度，發現其酒精濃度測定值仍高達每公升０點九０毫克，已達無法安全駕駛動力
    交通工具之程度而查獲。
二、案經台中縣警察局和平分局報請台中地方法院檢察署檢察官偵查起訴。
    理  由
一、右揭事實，業據被告甲○○坦承不諱，被告服用酒類後不能安全駕駛而騎乘輕型
    機車部分，並有測試觀察職務報告、酒精測定值測試紙影本在卷可資佐證，按服
    用酒類不能安全駕駛動力交通工具之認定，參考德國、美國之認定標準，對於酒
    精濃度呼氣已達每公升○．五五毫克或血液濃度達百分之○．一一以上，肇事率
    為一般正常人之十倍，應認為已達不能安全駕駛之標準（法務部八十八年五月十
    八日八八年度法檢字第一六六九號函參照），被告所測得吐氣中所含酒精濃度高
    達每公升０‧九０毫克，顯已達不能安全駕駛動力交通工具之程度甚明；被告侵
    占如事實欄所示梢楠木部分，亦經證人即東勢林管處麗陽工作站職員乙○○於警
    訊時證述屬實，並有證人乙○○領回失物時出具之贓物認領保管單、照片五幀可
    稽，而被告於偵查及本院審理中，均供承如事實欄所示梢楠木，係在大甲溪河床
    內拾得，應係他人竊取後鋸斷留在該處等語；且依卷附照片所示，該梢楠木之上
    下方截斷處甚為平整，當係人為以鋸子等利器鋸斷；再參諸警員查獲被告時，並
    未扣得鋸子等足以鋸斷該肖楠木之工具等情況證據，本院因認該截肖楠木應係不
    詳姓名人自八仙山事業區四四林班內所竊取鋸斷後置於該處，而為脫離管理機關
    持有之物，被告拾得後將之據為己有，尚與竊取行為有間，公訴意旨認被告該部
    分係竊取森林主產物，應依普通竊盜罪論處，容有誤會。因而事證明確，被告犯
    行堪以認定，應予依法論科。
二、核被告所為，服用酒類後不能安全駕駛而騎乘機車部分，係犯刑法第一百八十五
    條之三之服用酒類，不能安全駕駛動力交通工具而駕駛罪；另被告拾得脫離管理
    機關持有之梢楠木後侵占入己部分，係犯同法第三百三十七條之侵占脫離持有物
    罪，公訴意旨認被告該部所為係竊取森林主產物，應依刑法第三百二十條第一項
    之普通竊盜罪論處，容有未恰，惟按我國刑事訴訟之審判，採彈劾主義，犯罪事
    實須經起訴，始得予以審判，但因起訴之方式不採起訴狀一本主義及訴因主義，
    而採書面及卷證併送主義，起訴書須記載犯罪事實、證據並所犯法條，使法院以
    犯罪事實為審判之對象，審判之認定事實適用法律，不採人民陪審及當事人進行
    主義，而採法官職權進行主義，故刑事訴訟法第三百條規定有罪之判決得就起訴
    之犯罪事實變更檢察官所引應適用之法條，以期訴訟之便捷，但為兼顧被告之防
    禦權以求程序之公平，並符合彈劾主義不告不理之旨意，自須於公訴事實之同一
    性範圍內，始得自由認事用法，由於犯罪實乃侵害法益之行為，犯罪事實自屬侵
    害性之社會事實，亦即刑法加以定型化之構成要件事實，故此所謂「同一性」，
    應以侵害性行為之內容是否雷同，犯罪構成要件是否具有共通性（即共同概念）
    為準，若二罪名之構成要件具有相當程度之合而無罪質之差異時，即可謂具有
    同一性，「侵占離本人持有之物罪」之行為人，對該物並未先具有委任管理等持
    有之關係，此與其他類型之侵占罪不同，而與「竊盜罪」相同，且所謂「侵占」
    與「竊盜」，俱以不法手段占有領得財物，其客觀構成要件之主要事實雷同，二
    罪復同以為自己或第三人不法之所有為主觀要件，同以他人之財物為客體，同為
    侵害財產法益之犯罪，罪質尚無差異，應認為具有同一性 (最高法院八十六年度
    台台非字第一八七號判決意旨參照)，本院自得依法變更起訴法條。被告雖分別
    於九十年九月三日中午十二時許酒醉騎乘機車至台中縣和平鄉○○路二十五點八
    公里處；另於同日下午一時十九分許，再酒醉騎乘機車欲返回住處，惟被告顯係
    以單一行為，繼續進行，為繼續犯，僅應論以一罪。被告所犯上揭二罪間，犯意
    個別，行為互殊，應予分論併罰。查被告曾於八十年間因殺人案件，經法院判處
    無期徒刑確定，嗣依中華民國八十年罪犯減刑條例規定減刑為有期徒刑十七年，
    於八十四年七月三日假釋出獄，行為時尚在假釋期間 (假釋期滿日為九十五年七
    月三十日)，有卷附台灣高等法院被告全國全案紀錄表及台灣台中地方法院檢察
    署刑案資料查註紀錄表在卷可考。爰審酌被告品行、犯罪之動機、目的、手段、
    尚未造成具體危害及犯後坦承犯行態度尚佳等一切情狀，各量處如主文所示之刑
    ，並分別諭知易科罰金及易服勞役之折算標準，以示懲儆。
據上論斷，應依刑事訴訟法第二百九十九條第一項前段、第三百條，刑法第一百八十
五條之三、第三百三十七條、第四十一條第一項前段、第四十二條第二項，罰金罰鍰
提高標準條例第一條前段、第二條，判決如主文。
中      華      民      國      九十      年      十      月    十二    日
                                臺灣臺中地方法院交通法庭
                                    法  官  劉長宜
右正本證明與原本無異。
如不服本判決，應於判決送達後十日內向本院提出上訴狀，上訴於臺灣高等法院臺中
分院( 須附繕本 )。
                                    書記官
中      華      民      國      九十      年      十      月    十六    日


司法院資訊處製作；財團法人民間司法改革基金會備份。
